【裁判字號】    99,上易,784
【裁判日期】    990714
【裁判案由】    竊盜等
【裁判全文】
臺灣高等法院臺中分院刑事判決         99年度上易字第784號
上  訴  人
即  被  告  甲○○
上列上訴人因竊盜等案件，不服臺灣彰化地方法院99年度易字第
124號中華民國99年4月23日第一審判決（起訴案號：臺灣彰化地
方法院檢察署98年度偵字第10797號），提起上訴，本院判決如
下：
    主  文
上訴駁回。
    理  由
一、按依刑事訴訟法第三百五十條、第三百六十一條、第三百六
    十二條、第三百六十七條規定，不服地方法院之第一審判決
    而上訴者，須提出上訴書狀，並應敘述具體理由，為上訴必
    備之程式；其所提出之書狀未敘述上訴理由，或僅曾以言詞
    陳述上訴理由者，均應於上訴期間屆滿後二十日內補提理由
    書於第一審法院。第一審法院經形式審查，認逾期未補提上
    訴理由者，應定期間先命補正；逾期未補正者，為上訴不合
    法律上之程式，應以裁定駁回。倘已提出上訴理由，但所提
    非屬具體理由者，或已上訴但未提上訴理由，經審判長定期
    間補正仍未補正者，則應由第二審法院以上訴不合法律上之
    程式，判決駁回。而所謂具體理由，必係依據卷內既有訴訟
    資料或提出新事證，指摘或表明第一審判決有何採證認事、
    用法或量刑等足以影響判決本旨之不當或違法，而構成應予
    撤銷之具體事由，始克當之（例如：依憑證據法則具體指出
    所採證據何以不具證據能力，或依憑卷證資料，明確指出所
    為證據證明力之判斷如何違背經驗、論理法則）；倘僅泛言
    原判決認定事實錯誤、違背法令、量刑失之過重或輕縱，而
    未依上揭意旨指出具體事由，或形式上雖已指出具體事由，
    然該事由縱使屬實，亦不足以認為原判決有何不當或違法者
    （例如：對不具有調查必要性之證據，法院未依聲請調查亦
    未說明理由，或援用證據不當，但除去該證據仍應為同一事
    實之認定），皆難謂係具體理由，俾與第二審上訴制度旨在
    請求第二審法院撤銷、變更第一審不當或違法之判決，以實
    現個案救濟之立法目的相契合，並節制濫行上訴（最高法院
    九十七年度臺上字第八九二號刑事判決意旨參照）。
二、經查：本件上訴人即被告（下簡稱被告）甲○○於民國九十
    九年五月四日向原審法院具狀提起上訴並敘明上訴理由，經
    核其所提出之上訴理由，僅陳述略稱：「被告身染毒品之惡
    習，進而為本案犯罪行為，究其原因當係肇於被告本身無法
    戒絕毒品，亦不知尋覓適當之機構協助導正，亦無穩定工作
    ，然被告深知己非如判決文所載，依被告於警偵訊及審理時
    之自白，觀被告涉本案犯行，均係被告自白坦承犯行，亦見
    其有悔悟之心，並願接受裁判，態度良好，原審判決量處刑
    度有期徒刑十月，實為過重而失入，亦將造成刑罰及社會資
    源之浪費，殊令被告難以甘服（並引用刑法第五十九條之規
    定）。」等語；又於同年月七日補提上訴理由，否認犯罪，
    並陳述略稱：「被告於原審雖坦承與案外人蔡勝翔共同竊盜
    車牌號碼6230-SM自用小客車，然此部分與事實不符，蓋被
    告於警詢即已向警方表示被告僅使用蔡勝翔所偷竊而來之贓
    車，並未參與竊盜犯行，因而被告被問到竊車地點及時間，
    均無法說明，而蔡勝翔亦表示該輛車非伊與他一起竊取，詎
    警方卻以被告既有使用該車，即應為共同竊盜，且如果未坦
    承竊盜，將遭到收押，被告當時仍堅信只要照實說即無遭受
    押之情事，卻因與檢察官主觀認定不符，遭聲請羈押獲准，
    被告遭羈押後，為求能夠交保，不得已乃承認本件上開車輛
    係被告與蔡勝翔共同竊取，迨至原審審理時，被告雖欲澄清
    事實，但因認為先前已經承認竊盜，再否認亦屬多餘，因此
    才認罪，但被告事後幾經思考，認被告既未參與本件竊盜罪
    ，實無背負此罪名之必要，爰提起上訴。原審判決雖以被告
    及共犯蔡勝翔於原審之證述內容為據，證明被告與蔡勝翔共
    犯竊盜罪，然依刑事訴訟法第一百五十六條第二項規定，上
    開自白並不得作為有罪判決之唯一證據，且無其他積極證據
    足以佐證被告涉及共同竊盜，故原審此判決容有違誤。另被
    告亦未見過蔡勝翔行竊時所攜帶之Ｔ字型六角板手，設若鈞
    院猶因被告所為與事實不符之自白認為構成犯罪，則關於蔡
    勝翔攜帶兇器竊盜部分，被告亦無認識，實無犯意聯絡，自
    不能遽論被告有共同犯加重竊盜之行為分擔，難謂無判決理
    由不備之違法。」等語，提起上訴。
三、本院查：
  (一)被告因不服地方法院之第一審判決，而於九十九年五月四日
    具狀向原審法院提起上訴並敘明上訴理由，同年月七日復具
    狀補提上訴理由，則依刑事訴訟法第三百六十一條第二項條
    文、立法修正理由及上開最高法院判決意旨，被告倘已提出
    上訴理由，但所提非屬具體理由者，則由第二審法院以上訴
    不合法律上之程式，以判決駁回之。至於上訴理由是否具體
    ，係屬第二審法院審查範圍，則不在命補正之列（參見法院
    辦理刑事訴訟案件應行注意事項第一百六十二點），合先敘
    明。
  (二)經核上開被告所提之上訴理由，要非屬所謂之具體理由（即
    必須依據卷內既有訴訟資料或提出新事證，具體指摘或表明
    第一審判決有何採證認事、用法或量刑等足以影響判決本旨
    之不當或違法，而構成應予撤銷之具體事由，始克當之【例
    如：依憑證據法則具體指出所採證據何以不具證據能力，或
    依憑卷證資料，明確指出所為證據證明力之判斷如何違背經
    驗、論理法則】，最高法院九十七年度臺上字第八九二號判
    決意旨參見）。
  1.查被告在原審審理中本即為有罪之陳述，復表明無證據調查
    ，承認犯罪，有原審九十九年三月五日準備程序筆錄及同年
    四月九日審判筆錄可稽（見原審卷第六二、一一六至一一七
    頁）。
  2.被告上訴意旨以其原審自白與事實不符，且除該自白外，別
    無其他證據可資佐證，因而為否認犯罪之陳述云云。然被告
    除於原審準備程序、審理時為自白竊盜系爭車輛之供述外，
    於九十八年十二月十五日法官羈押訊問時業已坦承以扣案之
    Ｔ字型六角板手竊取車輛及變造車牌等犯行無誤（見聲羈卷
    第四、五頁），其後於九十九年一月六日檢察官偵訊、原審
    同年三月五日行準備程序、同年四月九日審理時則均坦承竊
    盜及變造車牌等犯行（見偵卷第八八至九０頁、原審卷第六
    二、一一六至一一七頁）。並於先前承認竊盜犯行時，均自
    白係與蘇裕祥共同行竊，直至蘇裕祥於九十九年二月二日警
    詢否認本案與被告共同竊取車輛後，被告其後復改供稱係與
    蔡勝翔一同行竊（見原審卷第八四頁），蔡勝翔並於原審具
    結證稱：「（提示偵卷第一七頁，問有無看過這部車？）這
    部車是我偷的，甲○○跟我借的。（甲○○說當天是他跟你
    一起開車到臺中市，由你下車拿丁字起子去偷的，是否如此
    ？）是的，是我下車去偷的，但是不是他跟我去的，我忘記
    了，如果他記得是他跟我去的，就應該是他，因為我案子太
    多，是跟誰去我忘記了，但是這部車是我下去偷的。（你如
    何偷？）有磨尖的六角Ｔ字型板手破壞車門開啟，然後破壞
    電門後啟動。」（見原審卷第一一四頁背、一一五頁）等語
    明確。稽之蔡勝翔供述竊盜過程，與被告於蔡勝翔或蘇裕祥
    均尚未到案或製作筆錄前所為「我跟蘇裕祥一起去偷的，他
    當天先找我出來，..見面後他開另外一台車子先載我去臺中
    ，到臺中他將車子停在一台黑色6230-SM車子旁邊，跟我說
    他要去偷車，他要我開原先開的車子跟在他後面，他用丁字
    起子將車門打開，然後不知道用何工具將車子開走」之供述
    （見偵卷第八九頁），除共同行竊者係蘇裕祥外，其餘關於
    交通工具搭乘、竊盜行為之分工、過程、所持用工具等供述
    俱屬相符，堪認本案確係被告與蔡勝翔共同竊盜系爭車輛並
    由被告嗣後變造車牌一情，當係真實。本案除被告自白外，
    另有蔡勝翔上開與被告相同之證述，被害人乙○○警詢之供
    述、搜索扣押筆錄、扣押物品目錄表、作案工具及車輛之照
    片、贓物認領保管單、彰化縣警察局車輛尋獲電腦輸入單在
    卷（見偵卷第八至一七、二三、二五至二六頁）可參，且經
    原審判決於第二頁之「三、認定上開犯罪事實之證據」欄(一)
    至(九)項下予以臚列，並非悉以被告自白為唯一證據，被告此
    部分上訴理由顯與卷內事證有所未合，並非根據卷內事證而
    為具體指摘。
  3.被告上訴理由另謂警方以伊如不坦承竊盜犯行，則將會遭到
    收押一情云云。然被告於九十八年十二月十四日警詢時、同
    年月十五日檢察官偵訊時均僅坦承收受贓物，及變造車牌等
    犯行，並否認竊盜犯行，其於九十八年十二月十五日移送原
    審法官進行羈押訊問時，方坦承竊盜犯行，經原審法官認定
    有反覆實施之虞，確有羈押之必要，予以收押（見聲羈卷第
    二頁報到單批示），與被告上訴狀載因為害怕遭到羈押才承
    認犯竊盜罪，明顯不符。且被告於九十九年一月六日偵訊時
    仍然坦承竊盜犯行，當日庭訊後雖遭釋放（見偵卷第九０頁
    ），惟於九十九年一月十九日入監服刑另案毒品案（於九十
    九年五月六日始縮短刑期執行完畢出獄，有臺灣高等法院在
    監在押全國紀錄表一份附卷〈見本院卷第三０頁〉可參），
    其自由意識毫無受限或剝奪，猶於原審九十九年三月五日行
    準備程序、同年四月九日審理時均自白共同竊盜之犯行無誤
    ，實難認其上訴理由所指摘係害怕遭警方告以如不坦承則恐
    將遭到羈押，才予坦承，原審則想已經說了再否認也沒有用
    等情置辯，洵屬無稽，其此部分上訴理由顯亦不足以影響原
    審判決本旨之認定。
  4.至被告上訴理由另以其係因施用毒品之惡習，進而為本案犯
    罪行為，無穩定工作，請求從輕量刑，然未依法指摘或表明
    第一審判決有何量刑足以影響判決本旨之不當或違法，而構
    成應予撤銷之具體事由。又刑法第五十九條之酌量減輕其刑
    ，必於犯罪之情狀，在客觀上足以引起一般同情，認為即予
    宣告法定低度刑期，猶嫌過重者，始有其適用，至於被告無
    前科，素行端正，子女眾多等情狀，僅可為法定刑內從輕科
    刑之標準，不得據為酌量減輕之理由（最高法院五十九年度
    臺上字第八九九號、四十六年度臺上字第九三五號判例意旨
    參照）。本案被告雖以其業已自白犯行、犯後態度良好，及
    其個人狀況為由，提起上訴，然此乃法定刑度應予審酌之部
    分，並經原審予以審酌，詳判決書第四頁(三)關於「爰審酌被
    告正值年輕，卻不思循正當途徑獲取所需，任意竊取他人財
    物，侵害他人權益非微，顯然欠缺法紀觀念及自我控制能力
    ，復圖掩飾犯行而有變造車牌之行為，兼衡其所竊得之財物
    價值、犯罪動機、目的、手段及犯後坦承犯行之態度等一切
    情狀，分別量處如主文所示之刑，並定其應執行刑，以示懲
    儆。」之論述可明，量刑並無不妥之處，且本案亦無刑法第
    五十九條規定之適用益明。
  (三)綜上所述，依被告上訴理由所指摘各情，或非針對卷內事證
    而為具體指摘，或形式上雖已指出具體事由，然該事由縱使
    屬實，亦不足以認為原判決有何不當或違法者。揆諸上開最
    高法院判決意旨，及依「程序優先於實體」之刑事訴訟法原
    則，本件上訴自不合法定上訴程式，應予駁回，並不經言詞
    辯論為之。
據上論斷，應依刑事訴訟法第三百六十七條前段、第三百七十二
條，判決如主文。
中    華    民    國    99    年      7    月    14   日
            刑事第九庭  審判長法  官  江  德  千
                              法  官  莊  深  淵
                              法  官  賴  妙  雲
以上正本證明與原本無異。
不得上訴。
                              書記官  蘇  昭  文
中    華    民    國    99    年      7    月    14   日

司法院資訊處製作；財團法人民間司法改革基金會備份。
